臺灣新北地方法院刑事判決
109年度自字第5號
自  訴  人  吳水信
            吳劉芙蓉住○○市○○區○○路0段000巷00號5樓
自訴代理人  張寧洲律師
被      告  鄭爽珍



            吳宏億



            吳明倫



上  三  人
選任辯護人  陳豪杉律師
上列被告因詐欺案件，經自訴人提起自訴，本院判決如下：
    主  文
本件自訴不受理。
    理  由
一、自訴意旨略以：緣自訴人甲○○為信鴻營造有限公司（下稱信
    鴻公司）法定代理人，而自訴人丁○○○則為自訴人甲○○之配
    偶，被告戊○○為自訴人甲○○之弟媳，於民國99年間，因自訴
    人甲○○身體欠佳，需多次進出醫院，自訴人丁○○○則需日夜
    照顧甲○○，而信鴻公司亦於99年間發生財務危機，自訴人甲○○於該時無能力處理信鴻公司之債務問題，被告戊○○獲悉上
    情後，與被告乙○○、丙○○共同意圖為自己不法所有，基於詐
    欺之犯意聯絡，為下列行為：
（一）於99年8月前某日，被告戊○○至自訴人2人位於新北市○○區
      ○○路0段000巷00號5樓住處（下稱中山路5樓房屋）向自訴
      人丁○○○佯稱欲買受位於新北市○○區○○路0段000巷00號6樓
      房屋（下稱中山路6樓房屋），自訴人丁○○○因而陷於錯誤
      而簽署中山路6樓房屋買賣契約，並交付中山路6樓房屋相
      關登記資料予被告戊○○，被告戊○○取得上開資料後，即由
      與被告戊○○有犯意聯絡之被告乙○○提供登記相關文件資料
      ，供被告戊○○持往新北市板橋地政事務所偽以買賣之不實
      原因使承辦公務員登載為被告乙○○所有，因而取得中山路
      6樓房屋所有權。然被告戊○○除償還中山路6樓房屋貸款新
      臺幣（下同）291萬元後，均未曾給付任何款項予自訴人
      丁○○○，因認被告戊○○、乙○○涉有刑法第339條第1項詐欺
      取財、同法第214條使公務員登載不實等罪嫌。
（二）於99年11月前某日，被告戊○○向案外人陳君鎮詐稱自訴人
      甲○○委請被告戊○○處理債務，稱自訴人甲○○承諾將其所有
      而借名登記在案外人陳君鎮名下，位於桃園市○○區○○○段0
      000地號土地及其上門牌號碼桃園市○○區○○路0段000號建
      物（下稱大溪不動產）移轉予案外人即被告戊○○之夫吳木
      鐘，且同意被告戊○○償還自訴人甲○○積欠案外人陳君鎮之
      債務後，即將大溪不動產移轉登記予被告戊○○指定之人，
      後被告等先以上開（一）所詐得之中山路6樓房屋向銀行
      貸款後，再以貸款款項償還自訴人甲○○積欠案外人陳君鎮
      之債務500餘萬元後，案外人陳君鎮即提供登記相關文件
      資料予被告戊○○，被告戊○○取得上開資料後，即由與被告
      戊○○有犯意聯絡之被告丙○○提供登記相關文件資料，供被
      告戊○○持往桃園市大溪地政事務所偽以買賣之不實原因使
      承辦公務員登載為被告丙○○所有，然自訴人甲○○從未同意
      上情，因認被告戊○○、丙○○涉有刑法第339條第1項詐欺取
      財、同法第214條使公務員登載不實等罪嫌。　　
二、按案件曾為不起訴處分，而違背刑事訴訟法第260條之規定
    再行起訴者，應諭知不受理之判決，此規定於自訴程序亦準
    用，刑事訴訟法第303條第4款、第343條分別定有明文。又
    刑事案件不起訴處分已經確定，如有刑事訴訟法第260條各
    款情事之一，得對同一案件再行起訴者，乃公訴制度特設之
    規定，非自訴所得準用（最高法院80年度台上字第1054號判
    決參照）。是若刑事案件業經不起訴處分確定，而告訴人復
    以自訴人之身分對同一案件提起自訴，法院無庸審酌是否有
    刑事訴訟法第260 條各款之情事，即得逕依刑事訴訟法第34
    3 條準用同法第303 條第4 款之規定為不受理之諭知。又所
    謂同一案件，係指所訴彼此兩案為同一被告，其被訴之犯罪
    事實亦屬同一者而言，不因前後所主張之罪名有異即可為非
    同一案件，而事實是否同一，應從「訴之目的及侵害性行為
    之內容是否同一」為斷，即以檢察官或自訴人請求確定其具
    有侵害性之社會事實關係為準，亦即經其擇為訴訟客體之社
    會事實關係是否同一為斷。
三、經查：
（一）自訴人甲○○、丁○○○前以「於99年間，被告戊○○得知告訴
      人甲○○所經營信鴻公司財務陷入危機之際，竟與被告乙○○
      、丙○○共同基於意圖為自己不法所有之犯意聯絡，由被告
      戊○○向告訴人甲○○、丁○○○表示可代為處理信鴻公司債務
      ，而分別為下列行為：1.於99年8月前某日，在中山路5樓
      房屋，向告訴人丁○○○佯稱中山路5樓房屋係登記於被告戊○○名下，而由告訴人甲○○、丁○○○居住，被告戊○○願以所
      有之中山路6樓房屋登記在告訴人丁○○○名下交換，以達居
      住與所有之狀況相符。致告訴人丁○○○陷於錯誤，而將辦
      理登記文件交予被告戊○○，被告戊○○於取得上開文件後，
      竟偽以買賣之不實原因，持往新北市板橋地政事務所將中
      山路6樓房地登記為被告乙○○名下，致使不知情之承辦公
      務員將買賣部分之不實事項，登載在其職務上所掌土地登
      記簿公文書上，足以生損害於告訴人甲○○、丁○○○及新北
      市板橋地政事務所辦理所有權移轉登記之正確性（下稱前
      案告訴意旨一）。2.於99年11月前某日，被告戊○○向告訴
      人甲○○、丁○○○佯以代為處理信鴻公司及個人債務為由，
      欲告訴人甲○○、丁○○○將借名登記於友人陳君鎮名下之大
      溪不動產交付被告戊○○處理，告訴人甲○○、丁○○○又陷於
      錯誤，遂委請陳君鎮將大溪不動產辦理登記資料交予被告
      戊○○，被告戊○○代告訴人甲○○清償對陳君鎮之債務538萬
      餘元，並於取得上開文件後，竟偽以買賣之不實原因，持
      往桃園市大溪地政事務所將大溪不動產登記為被告丙○○名
      下，致使不知情之承辦公務員將買賣部分之不實事項，登
      載在其職務上所掌土地登記簿公文書上，足以生損害於告
      訴人等及桃園市大溪地政事務所辦理所有權移轉登記之正
      確性（下稱前案告訴意旨二）」等語，與訴外人信鴻公司
      共同向臺灣新北地方檢察署檢察官針對被告戊○○、乙○○、
      丙○○3人提出詐欺取財、背信、使公務員登載不實之告訴
      ，業經該署檢察官以106年度偵續字第10、151號為不起訴
      處分，告訴人甲○○、丁○○○、信鴻公司不服而聲請再議，
      經臺灣高等檢察署檢察長以106年度上聲議字第7962號駁
      回再議之聲請，告訴人甲○○、丁○○○、信鴻公司再向本院
      聲請交付審判，經本院以106年度聲判字第170號裁定駁回
      聲請等情，有上開處分書、本院裁定書附卷可憑，並經本
      院調閱上開卷宗核閱屬實。
（二）觀諸前揭自訴意旨一、（一）部分，並參酌自訴人丁○○○
      於本院訊問時陳稱：被告戊○○將中山路6樓房屋騙走，原
      本中山路5樓房屋登記在被告戊○○名下，中山路6樓房屋登
      記在我名下，而被告戊○○原本住在6樓，我住在5樓，被告
      戊○○就提議我們來換回各自實際居住之房屋，讓登記名義
      人與實際居住者相符，我就答應，但結果發現被騙等語（
      見本院卷二第104-105頁），再與前案告訴意旨一部分互
      核可知，自訴人丁○○○之真意均係指述遭被告戊○○以「換
      屋」為由詐騙，手法明顯相同，且本案與前案之被告同為
      戊○○、乙○○，所訴犯罪事實均係被告戊○○於99年8月前某
      日在中山路5樓房屋，對自訴人丁○○○施以詐術，致自訴人
      丁○○○陷於錯誤，因而交付中山路6樓房屋相關登記資料，
      被告戊○○遂持上開資料至地政事務所，以買賣為由將中山
      路6樓房屋登記為被告乙○○所有，佐以本案與前案中自訴
      人所提用以證明中山路6樓房屋遭詐騙之建物登記第二類
      謄本及房地產買賣契約書，其內容及標的、日期均完全一
      樣（見偵字第13386號卷第13-15、51-57頁、本院卷一第2
      1-35頁），其所憑之訴訟資料實為同一，是前後2案之犯
      罪時間、地點、行為主體、被害人、犯罪手段、詐得財物
      均屬相同，又參以本案與前案被告戊○○、乙○○所涉罪名均
      為刑法第339條第1項詐欺取財罪、同法第214條使公務員
      登載不實罪，自訴人請求確認相同被告於99年8月詐騙取
      得中山路6號房屋之社會事實，核與前經不起訴處分確定
      之告訴意旨一事實相同，實屬同一案件。
（三）又觀諸前揭自訴意旨一、（二）部分，參酌自訴人甲○○於
      本院訊問時陳稱：大溪不動產原本是我借名登記在陳君鎮
      名下，後來我遭被告戊○○詐騙，我因為被騙，所以於99年
      11月4日以買賣名義將大溪不動產登記到丙○○名下，被告
      戊○○先騙我再去騙陳君鎮，我忘記被告戊○○如何騙我，被
      告戊○○如何騙陳君鎮，我也不知道等語（見本院卷二第10
      5-106頁），再與告訴意旨二部分互核可知，本案與前案
      被告同為戊○○、丙○○，再就犯罪行為而言，均係被告戊○○
      為詐得自訴人甲○○借名登記在陳君鎮名下之大溪不動產，
      遂以處理自訴人甲○○之債務為由，代自訴人甲○○清償對陳
      君鎮之債務後，詐得由陳君鎮保管之大溪不動產相關登記
      資料，被告戊○○再持上開資料至地政事務所，以買賣為由
      將大溪不動產登記為被告丙○○所有，且自訴人就此部分所
      提出大溪不動產之土地登記第二類謄本，欲證明該不動產
      於99年11月4日以「買賣」為原因，受騙登記至被告丙○○
      名下（本院卷一第63-67頁），該證據資料與前案告訴意
      旨二中所提出之證據亦屬同一（見偵字第13386號卷第16-
      19頁），是自訴意旨一、（二）與前案告訴意旨二之犯罪
      時間、地點、行為主體、被害人、犯罪手段、詐得財物均
      屬相同，又參以本案與前案被告戊○○、丙○○所涉罪名均為
      刑法第339條第1項詐欺取財罪、同法第214條使公務員登
      載不實罪，基上，自訴意旨一、(二)部分與前案告訴意旨
      二之被告相同，社會事實關係同一，自屬同一案件無疑。
       
（四）自訴代理人雖於本院訊問時陳稱：依被告戊○○在另案臺灣
      高等法院民事庭之供述可知，其係向自訴人丁○○○詐稱自
      訴人甲○○答應將中山路6樓房屋給被告戊○○，又向陳君鎮
      詐稱自訴人甲○○答應將大溪不動產給被告戊○○之夫吳木鐘
      ，但沒有證據可以證明自訴人甲○○有此承諾，因認被告等
      上開行為構成詐欺，本案犯罪事實與前案告訴意旨一、二
      均不相同，故非同一案件等語，然自訴人
　　　提出自訴狀而繫屬法院之際（前），即應特定其所欲訴追
      之犯罪主體及犯罪事實，而犯罪事實是否同一應以自訴人
      擇為訴訟客體之社會事實關係是否同一為斷，不應隨著被
      告答辯內容變更而影響自訴範圍之認定，自訴人於本案請
      求確定其具有侵害性之社會事實關係顯與前案告訴意旨相
      同，業如前揭三、（二）、（三）所述，又自訴人雖以被
      告戊○○及自訴人等於臺灣高等法院107年度重上字第664號
      損害賠償案件中所為供述、陳君鎮於本院107年度重訴字
      第1號案件所為之證述作為新事實或新證據，惟依前揭二
      、所示實務見解，新事實或新證據之發現，是否得為重行
      起訴之依據，乃屬刑事訴訟法單獨賦予檢察官之職權，自
      訴人並不適用，故自訴人於同一案件經不起訴處分確定後
      ，若發現新事實或新證據，並不得就同一案件之犯罪事實
      ，復提起自訴。
四、綜上，自訴人本件所提自訴意旨一、（一）、（二）之犯罪
    事實，與業經不起訴處分確定，復經本院駁回交付審判聲請
    之前案告訴意旨一、二部分，係屬同一案件。本案自訴之犯
    罪事實既經檢察官曾為不起訴處分確定，揆諸前開法條及判
    決意旨，自不得再行自訴，是自訴人提起本件自訴，於法即
    屬未合，爰不經言詞辯論，逕為不受理之諭知。 
據上論斷，應依刑事訴訟法第343條、第303條第4款、第307條，
判決如主文。　　
中　　華　　民　　國　　111 　年　　2 　　月　　25　　日
                    刑事第二十庭　審判長法　官  蕭淳元
　　　　　　　　　　　　　　　　　　　
　　　　　　　　　　　　　　　　　　　　法　官  陳宏璋
　　　　　　　　　　
　　　　　　　　　　　　　　　　　　　　法　官  黃園舒
以上正本證明與原本無異。
如不服本判決應於收受判決後20日內向本院提出上訴書狀，並
應敘述具體理由。其未敘述上訴理由者，應於上訴期間屆滿後
20日內向本院補提理由書（均須按他造當事人之人數附繕本）
「切勿逕送上級法院」。
                                        書記官　羅文廷
中　　華　　民　　國　　111 　年　　3 　　月　　2 　　日